最高法院刑事判決　　　　　　　　　　　　　　九十一年度台上字第四七八四號
　　上訴人　甲○○
右上訴人因違反槍砲彈藥刀械管制條例案件，不服台灣高等法院台中分院中華民國九
十一年六月十二日第二審判決（九十一年度上訴字第一九六號，起訴案號：台灣台中
地方法院檢察署八十九年度偵字第六０九四、一二九五八號），提起上訴，本院判決
如左：
    主  文
上訴駁回。
    理  由
按刑事訴訟法第三百七十七條規定，上訴於第三審法院，非以判決違背法令為理由，
不得為之。是提起第三審上訴，應以原判決違背法令為理由，係屬法定要件。如果上
訴理由狀並未依據卷內訴訟資料，具體指摘原判決不適用何種法則或如何適用不當，
或所指摘原判決違法情事，顯與法律規定得為第三審上訴理由之違法情形，不相適合
時，均應認其上訴為違背法律上之程式，予以駁回。本件原判決認定上訴人甲○○於
民國八十八年十月二十七日晚間，在臺中縣大雅鄉○○路金龍閣餐廳消費，而與該餐
廳內綽號「阿貴」之人員發生口角，致同車之人在金龍閣餐廳內遭人圍毆成傷。上訴
人與三名不詳姓名成年人欲洩憤出氣，遂由上訴人取得具殺傷力之義大利 ＴＡＮＦ
ＯＧＬＩＯ廠Ｓ型九ＭＭ制式半自動手槍一枝，及具殺傷力之九ＭＭ半自動手槍子彈
二十二顆，於八十八年十月二十八日凌晨零時三十分許，攜帶前揭槍枝、子彈行扺至
臺中縣大雅鄉○○路水精靈檳榔攤前。見該檳榔攤內有疑似參與圍毆之人，乃由坐於
該車右前座之上訴人，搖下車窗取出前開手槍，基於以加害生命、身體之事為恐嚇之
意，共射六發，令檳榔攤附近之陳建男、王一龍等數人心生畏懼，致生危害於安全。
其間因甲○○持槍之手曾不慎下垂致其中一發子彈誤擊中躲藏在檳榔攤內之陳建男腳
掌，使陳建男因而受有左腳第一、二掌骨開放性骨折之傷害等情。係以上開事實，業
據上訴人坦承，核與被害人陳建男、證人王一龍於警訊、偵查與第一審調查中所指述
之被害情節。又查頂替上訴人犯罪之唐舜裕，於第一審法院審理其被訴違反槍砲彈藥
刀械管制條例案件之八十八年度訴字第二四七○號一案中，亦明確指述上訴人前揭犯
行，核與證人林俊傑所供大致相符；復經第一審法院治安法庭於審理上訴人另案經臺
中縣警察局移送之違反檢肅流氓條例案件（臺灣臺中地方法院八十九年度感裁字第三
一號）中，調取前開上訴人在臺中市○○路○段五九九號八樓之一林俊傑辦公室內描
述其開槍經過之錄影帶一捲勘驗結果，錄影帶內容有「唐舜裕向甲○○稱願意擔下來
，但甲○○要講經過，他才能向檢察官交待，否則檢察官問他，他會不知道」、「甲
○○敘述開槍經過，並拿桌上面紙盒比劃相關位置，並提到是對空開槍、在窗戶開槍
、車子有繞回來等」、「唐舜裕向甲○○稱家中經濟困難，甲○○稱如果有賺到錢，
多些給唐舜裕也沒關係」、「林俊傑問甲○○是往何處開槍，甲○○稱是對天空開槍
，如果有打到地上，應該是手垂下來的時侯打到的，當時他喝得茫茫的，並沒有要對
人開槍的意思」等畫面，有各該案卷可資佐證。此外上訴人所交付由唐舜裕投案時交
予警方之手槍一枝、子彈十六顆，經送內政部警政署刑事警察局鑑定結果，前開手槍
係義大利ＴＡＮＦ  ＯＧＬＩＯ廠Ｓ型九ＭＭ制式半自動手槍，機械性能良好，認具
殺傷力；前開子彈均係口徑九ＭＭ半自動手槍子彈，認均具殺傷力。且警方於案發現
場所查扣之彈殼三個，亦均係已擊發之口徑九ＭＭ子彈，經比對與送鑑手槍試射彈殼
底紋痕特徵相吻合，認均係前開手槍所擊發，有刑事警察局刑鑑字第一一四六五三號
鑑驗通知書可稽。是本件確係上訴人持前開半自動手槍至上址開槍無訛。又其以手槍
射擊，雖未可逕認有傷人或殺人犯意，但其以加害生命及身體而為恐嚇，至為灼然，
其足令人恐懼而致生危害於安全，自不待言，上訴人犯行至堪認定。因而撤銷第一審
關於此部分之判決，依想像競合犯關係，從一重適用槍砲彈藥刀械管制條例第七條第
四項之規定，改判論處上訴人共同未經許可持有手槍罪刑，已詳述其所憑之證據及其
認定之理由，從形式上觀察，並無何違法情形存在。上訴意旨略以：原判決僅以林俊
傑在另案之供述作為論處上訴人之犯罪證據，並未傳喚林俊傑到庭作證，並賦予當事
人、辯護人對質、詰問之權利，顯然判決違背法令。證人陳建男、王一龍之供述，對
於車上人數、開槍者年紀，開槍者是否為上訴人等情互有出入，原判決卻認二人供述
之情節相符，自有證據上理由矛盾之違法。上訴人業已和陳建男和解，原判決對此事
證，漏未依職權調查審酌，亦有未當等語。惟查證人在他案之證述可否認定為書證之
一種，逕採為證據，或仍有調查傳喚到庭作證之必要，乃屬事實審法院本於職權自由
裁量之權限。如經事實審法院傳喚為證人到庭作證，卻未踐行當事人或辯護人之詰問
權利，始可認原審踐行之訴訟程序違法。原判決對於林俊傑在另案之供述，已於審判
期日踐行書證之調查程序，並採為論處上訴人罪刑之依據，自屬合法。而原判決既已
敘明無庸再行傳喚證人林俊傑，乃屬事實審認事採證職權之適法行使，尚難指摘為違
法。而陳建男及王一龍之供述雖略有出入，或係供詞簡略，或為無關之枝節，與判決
之本旨並不生影響。至於原判決既已斟酌上訴人犯罪後之態度，顯已審酌上訴人與陳
建男和解之事實，難認原判決對於此部分漏未調查審認。上訴意旨，徒憑己見，仍執
陳詞，就原判決明白論斷之事項，及原審認事採證職權之行使，任意指摘，泛言原判
決理由矛盾及有應調查之證據未予調查之違法，自非適法之第三審上訴理由。其上訴
違背法律上之程式，應予駁回。
據上論結，應依刑事訴訟法第三百九十五條前段，判決如主文。
中      華      民      國    九十一    年      九      月    二十九    日
                              最高法院刑事第六庭
                                  審判長法官  吳  雄  銘
                                        法官  池  啟  明
                                        法官  石  木  欽
                                        法官  郭  毓  洲
                                        法官  吳  三  龍
      右正本證明與原本無異
                                              書  記  官
中      華      民      國    九十一    年              月              日
